【裁判字號】    95,裁,896
【裁判日期】    950504
【裁判案由】    營利事業所得稅
【裁判全文】
最  高  行  政  法  院  裁  定
                                     95年度裁字第00896號
再 審原 告  春煇建設股份有限公司
代  表  人  甲○○
再 審被 告  財政部臺北市國稅局
代  表  人  張盛和
上列當事人間因營利事業所得稅事件，再審原告對於中華民國93
年6月17日本院93年度判字第750號判決，提起再審之訴，本院裁
定如下：
    主  文
再審之訴駁回。
再審訴訟費用由再審原告負擔。
    理  由
一、按「有下列各款情形之一者，得以再審之訴對於確定終局判
    決聲明不服。但當事人已依上訴主張其事由或知其事由而不
    為主張者，不在此限：一、適用法規顯有錯誤者。」行政訴
    訟法第273條第1項第1款定有明文。是對於確定終局判決提
    起再審之訴，除須具有行政訴訟法第273條第1項所列各款情
    形之一者外，須當事人未依上訴主張其事由或知其事由而不
    為主張者為限，此由法條文義觀之甚明。又所謂「適用法規
    顯有錯誤」，係指原裁判所適用之法規與該案應適用之現行
    法規相違背，或與解釋判例有所牴觸者而言；至於事實之認
    定或法律見解之歧異，再審原告對之縱有爭執，要難謂為適
    用法規顯有錯誤，而據為再審之理由。
二、再審原告起訴意旨略謂：(一)關於再審原告列報股東墊款利息
    支出新臺幣（下同）68,830,292元部分，本院93年度判字第
    750號確定判決（下稱原確定判決）僅引用83年度簽訂之「
    協議書」，即空泛以系爭股東墊款支出於借貸之初並無支付
    利息之約定、系爭股東墊款利息之發生年度顯非84年度等為
    判決基礎，卻未明確說明權責發生年度，或確知年度究為何
    年度，係有判決不備理由之當然違背法令。又原確定判決一
    方面認定應依協議書所追溯之5年（78年至82年）年度決算
    時估列應付費用列帳；另一方面復主張依營利事業所得稅查
    核準則（下稱查核準則）第64條規定，得於確知年度以過期
    帳或損失處理。經查，再審原告已主張83年度為權責發生年
    度，且為確知年度，並依5年（含84年度攤提之利息支出）
    攤提方式處理，顯已符合公司會計權責發生制之規定，並符
    合查核準則第64條確知年度規定之事實合理性及正當性；然
    原確定判決並未於理由敘明，即有行政訴訟法第243條第2項
    第6款判決不備理由或理由矛盾之當然違背法令。(二)關於再
    審原告本金已清償而利息未清償部分按年息5%列報利息支出
    17,151,662元部分，原確定判決一方面主張，會計上收入與
    費用之承認，與現金之收、支無關，而與權利之取得與費用
    之發生有關，另一方面復主張該項利息迄課稅年度已逾2年
    ，顯係屬無法確知之費用或損失，應依查核準則第64條之規
    定處理；究會計上收入與費用之承認，與現金之收、支是否
    有關，未予說明，亦有判決理由矛盾、判決理由不備之當然
    違背法令。又86年度營利事業所得稅申報數，認列其他收入
    計21,067,265元，其中17,151,662元即係84年度利息支出轉
    列數，且再審被告於核定再審原告86年度（他案）營利事業
    所得稅其他收入時，均予以同意認列在案；然本案時，再審
    被告卻改持不同見解，否准再審原告認列利息支出，顯有適
    用法規不一致及理由矛盾之違法；原確定判決仍予以維持，
    就再審原告上訴理由中重複課稅之事實漏未審查，亦有消極
    不適用法規及適用法規顯有錯誤之情事。(三)依稅捐稽徵法第
    48條之1、財政部83年3月7日台財稅第830050221號函釋及「
    舉重明輕」之法理，再審原告既已於86年度將該筆支出自動
    轉列其他收入申報完稅，則本案應可依該規定加計利息免罰
    ，至多僅止於加計利息，方為適法；再審被告一方面要求再
    審原告補繳84年度營利事業所得稅（否准利息支出部分），
    另一方面就再審原告86年度營利事業所得稅自動轉列「其他
    收入」申報「完稅」部分卻「未核減」而予以認列在案，顯
    與上開稅捐稽徵法第48條之1規定不合，有違依法行政之原
    則，臺北高等行政法院駁回再審原告之訴（91年度訴字第20
    90號-下稱前審判決），所為判決顯有不適用法規之違背法
    令；本院原確定判決未依行訴訟法第243條第1項、第2項第6
    款及第259條第1款之規定予以廢棄，亦有消極不適用法規及
    適用法規顯有錯誤之情事，為此依據行政訴訟法第273條第1
    項第1款規定，提起本件再審之訴，請將原確定判決關於駁
    回再審原告利息支出及該訴訟費用部分均廢棄，並將該廢棄
    部分前審判決、訴願決定及復查決定均撤銷等語。
三、本件再審原告雖以適用法規顯有錯誤為由，對本院原確定判
    決提起再審之訴，惟核其所指原確定判決適用法規顯有錯誤
    云云，無非重述再審原告已依上訴主張之事由，而以再審原
    告一己主觀意見，持以指摘再審被告原處分、前審判決如何
    違法不當，及就本院原確定判決所為適用法律與事實之認定
    ，再事爭執申辯，揆諸首揭規定及說明，要難謂為適用法規
    錯誤，而據為再審之理由，其再審之訴為不合法，應予駁回
    。
四、依行政訴訟法第278條第1項、第104條、民事訴訟法第95條
    、第78條，裁定如主文。
中    華    民    國    95    年    5     月    4     日
                  第二庭審判長法  官  廖  政  雄
                              法  官  林  清  祥
                              法  官  鍾  耀  光
                              法  官  姜  仁  脩
                              法  官  胡  國  棟
以  上  正  本  證  明  與  原  本  無  異
中    華    民    國    95    年    5     月    4     日
                              書記官  陳  盛  信


司法院資訊處製作；財團法人民間司法改革基金會備份。
